【裁判字號】    95,家上易,5
【裁判日期】    950418
【裁判案由】    損害賠償
【裁判全文】
臺灣高等法院民事判決                 95年度家上易字第5號
上  訴  人  甲○○
被 上訴 人  乙○○
訴訟代理人  杜淑君律師
上列當事人間損害賠償事件，上訴人對於中華民國94年12月19日
臺灣桃園地方法院94年度婚字第1332號第一審判決提起上訴，本
院於95年4月4日言詞辯論終結，判決如下：
    主  文
上訴駁回。
第二審訴訟費用由上訴人負擔。
    事實及理由
一、上訴人聲明：（一）原判決關於命上訴人給付被上訴人新台
    幣（下同）60萬元本息部分廢棄。（二）前開廢棄部分，被
    上訴人在第一審之訴駁回。
    被上訴人聲明：如主文所示
二、被上訴人主張：兩造於民國（下同）94年1月19日結婚，伊
    在婚前交往期間發現上訴人有施用毒品安非他命，上訴人坦
    承其事並自行戒治。惟94年3月7日上訴人昏倒路邊，送醫抽
    血檢查竟發現上訴人因施打毒品海洛因而感染愛滋病，伊自
    此籠罩在愛滋病傳染高危險群之陰影下，並成為衛生署追蹤
    列管之對象，對伊造成莫大之傷害。又上訴人曾犯違反毒品
    危害防治條例罪名經原審判處有期徒刑7月確定，又於94年3
    月下旬犯竊盜罪名，經原審判處有期徒刑10月確定。伊自前
    開刑事判決始知上訴人先前即有違反麻醉藥品管理條例、毒
    品危害防治條例及竊盜等刑案前科。又伊在婚後發現上訴人
    經常服用藥物，始知上訴人亦患有重度憂鬱病，並曾因此在
    桃園療養院住院。上訴人新婚未久即因案遭羈押及入監服刑
    ，並致伊成愛滋病傳染高危險群，住家附近鄰居均有略所知
    ，致伊精神上受有痛苦等情，爰依民法第1052條第7款、第1
    0款及同條第2項、第1056條第1項、第2項規定，求為准兩造
    離婚及命上訴人賠償100萬元，並自離婚判決確定起至清償
    日止，按年利率5％計付利息之判決（原審判決准兩造離婚
    ，及上訴人應給付被上訴人60萬元及自離婚判決確定起至清
    償日止，按年利率5％計算之利息；駁回被上訴人其餘之訴
    。上訴人僅就原審判決命伊給付被上訴人60萬元本息部分，
    提起上訴；就原審判決准兩造離婚部分，未提起上訴，已告
    確定。被上訴人就其敗訴部分，未提起上訴，亦告確定）。
    上訴人則以：被上訴人在婚前即知伊有吸毒，醫生係同時告
    知兩造，伊患有愛滋病，其後兩造即未再有性行為。又伊並
    無工作，名下亦無財產，且須扶養伊與前妻所生之女兒，生
    活有困難，加上染病需要治療，無能力賠償被上訴人云云，
    資為抗辯。
三、兩造不爭執之事實：
（一）兩造於94年1月19日結婚。
      證據：戶籍謄本（見原審卷8頁）。
（二）上訴人因違反毒品危害防治條例案件，經原審93年度訴字
      第1785號刑事判決判處有期徒刑7月；又因竊盜案件，經
      原審94年度易字第414號刑事判決判處有期徒刑10月。
      證據：原審刑事判決、本院在監在押紀錄表、被告前案紀
      錄表（見原審卷20-21、23-28頁）。
四、經查上訴人係就原審判決命伊給付被上訴人60萬元本息部分
    提起上訴，故茲所應審酌者為被上訴人依民法第1056條第1
    項、第2項規定，請求上訴人賠償60萬元本息，是否有據，
    論述如下：
（一）按依民法第1056條第1項、第2項規定，夫妻之一方，因判
      決離婚而受有損害者，得向有過失之他方，請求賠償；前
      項情形，雖非財產上之損害，受害人亦得請求賠償相當之
      金額。
（二）經查上訴人因違反毒品危害防治條例案件，經原審93年度
      訴字第1785號刑事判決判處有期徒刑7月；復因竊盜案件
      ，經原審94年度易字第414號刑事判決判處有期徒刑10月
      ，有上開刑事判決、本院在監在押紀錄表、被告前案紀錄
      表可稽（見原審卷20-21、23-28頁）。又被上訴人請求離
      婚，經原審依民法第1052條第1項第10款：「夫妻之一方
      ，被處3年以上徒刑或因犯不名譽之罪被處徒刑者，他方
      得向法院請求離婚」之規定，判決准兩造離婚，上訴人就
      此部分未提起上訴，已告確定，有如前述；足見兩造係因
      可歸責於上訴人之事由而離婚，上訴人為有過失之一方，
      被上訴人則無過失。從而被上訴人依民法第1056條第1項
      、第2項規定請求上訴人賠償非財產上之損害，應屬有據
      。爰審酌兩造結褵未久，上訴人即因犯不名譽之罪遭判處
      徒刑確定入監服刑，被上訴人因之所受非財產上損害之程
      度，及上訴人入監服刑前受雇其父經營之機車行，月薪約
      1萬元，名下無存款及不動產；被上訴人為高中畢業，原
      在服飾店工作，月薪約2萬餘元，現無有工作，有存款、
      投資，名下無不動產或車輛，經兩造陳明在卷，並有兩造
      之稅務電子閘門財產所得調件明細可參（見原審卷38、39
      頁，本院卷29-30、32-33、37、44頁）等兩造之身分、經
      濟狀況等一切情狀，認原審准許被上訴人請求上訴人給付
      非財產上損害60萬元，應屬適當。上訴人以無能力賠償為
      由，拒絕給付，為無理由。
五、綜上所述，被上訴人依民法第1056條第1項、第2項規定，請
    求上訴人給付60萬元及自離婚判決確定起至清償日止，按年
    利率5％計算之利息，為有理由，應予准許。原審就上開應
    准許部分，所為上訴人敗訴之判決，並無不合；上訴論旨指
    摘原判決此部分不當，求予廢棄改判，為無理由。
六、兩造其餘之攻擊或防禦方法及未經援用之證據，經本院斟酌
    後，認為均不足以影響本判決之結果，無逐一詳予論駁之必
    要。併此敘明。
七、據上論結，本件上訴無理由，依民事訴訟法第449條第1項、
    第78條，判決如主文。
中    華    民    國    95    年    4     月    18    日
                  民事第八庭  審判長法  官  吳景源
                                    法  官  滕允潔
                                    法  官  鄭威莉
正本係照原本作成。
不得上訴。
中    華    民    國    95    年    4     月    20    日
                                    書記官  董曼華


司法院資訊處製作；財團法人民間司法改革基金會備份。
